【裁判字號】    98,消債抗,75
【裁判日期】    980409
【裁判案由】    更生事件
【裁判全文】
臺灣板橋地方法院民事裁定            98年度消債抗字第75號
抗  告  人  甲○○
代  理  人  許碧真律師
上列抗告人因消費者債務清理事件聲請更生，對於中華民國98年
3 月13日本院97年度消債更字第1068號裁定提起抗告，本院裁定
如下：
    主    文
抗告駁回。
抗告程序費用新臺幣壹仟元由抗告人負擔。
    理    由
一、本件抗告意旨略以：抗告人於消費者債務清理條例施行前，
    曾依照中華民國銀行公會會員辦理消費金融案件無擔保債務
    協商機制，與最大有擔保債權金融機構高雄銀行股份有限公
    司進行協商，然遭上開銀行以「未能接受顯足以負擔之還款
    方案」為由拒絕協商，然抗告人對於銀行要求協商還款之金
    額為新臺幣（下同）24,462元，此尚不包括每月應清償之自
    用住宅貸款17,000元，若以抗告人扣除所得稅之淨收入約56
    ,400 元 ，若扣除上開還款金額僅剩14,938元，實不足以支
    付抗告人及其子之日常生活費用、扶養雙親之費用。縱然抗
    告人名下雖有不動產一筆，然僅為11.5坪之小套房，且有自
    用住宅貸款2,449,000 元，每月應清償之房貸本息為17,000
    元。原裁定漏未審酌抗告人之房貸金額，以及扣除所得稅後
    之淨收入，若依銀行之協商金額，抗告人實無力清償，爰狀
    請廢棄原裁定等語。
二、按債務人對於金融機構因消費借貸、自用住宅借款、信用卡
    或現金卡契約而負債務，在聲請更生或清算前，應提出債權
    人清冊，以書面向最大債權金融機構請求協商債務清償方案
    並表明共同協商之意旨，消費者債務清理條例第151條第1項
    定有明文。又聲請更生或清算不合程式或不備其他要件者，
    法院應以裁定駁回之，但其情形可以補正者，法院應定期間
    先命補正，復為同條例第8 條所明定。
三、經查，抗告人任職於華非建設股份有限公司，每月平均收入
    至少為60,800元，且工作滿一年者，可支領三節獎金，獎金
    合計金額最多以2 個月本薪（每月本薪43,900元）計算，有
    華非建設股份有限公司之函覆書在卷可稽（見本審卷第90頁
    ），若扣除抗告人及其子每月最低生活費用28,304元、扶養
    雙親之費用5,000 元以及協商之還款金額24,462元後，縱然
    原審未審酌扣稅後之淨收入，仍尚有餘額，此協商每月應還
    款之條件，仍係在抗告人之清償能力之範圍內。又抗告人每
    月雖另繳納房貸17,000元，然此為自用住宅之有擔保債權範
    圍，有擔保之債權人對抵押物進行拍賣求償時，此時抗告人
    之整體債務則產生降低之效果，亦即可減輕債務人之還款金
    額，尚不得據此主張對於無擔保之債權無清償之能力。
四、綜上所述，本件尚難認抗告人有何不能清償債務之情事、或
    有何不能清償之虞情形，且抗告人所主張之情節既與本條例
    第3 條所定要件不符，而其情形又屬無法補正，參酌上開說
    明，原審認定抗告人之主張，為無理由，不應准許更生之聲
    請，並無違誤。抗告意旨指摘原裁定不當，求予廢棄另為裁
    定，為無理由，應予駁回。
五、據上論結，本件抗告為無理由，爰依消費者債務清理條例第
    11條第2 項、第15條、民事訴訟法第495 條之1 第1 項、第
    449 條第1 項、第95條、第78條，裁定如主文。
中    華    民    國    98    年    4     月     9    日
                  民事第二庭    審判長法  官  蕭胤瑮
                                      法  官  張筱琪
                                      法  官  吳振富
以上正本係照原本作成。
本裁定不得抗告。
中    華    民    國    98    年    4     月    9     日
                                      書記官  李宏明


司法院資訊處製作；財團法人民間司法改革基金會備份。
